【裁判字號】    97,訴,747
【裁判日期】    980204
【裁判案由】    侵權行為損害賠償
【裁判全文】
臺灣高雄地方法院民事判決               97年度訴字第747號
原      告  甲○○
訴訟代理人  凌進源律師
被      告  宏詮企業股份有限公司
法定代理人  丙○○
被      告  乙○○
                      （現於台灣高雄第二監獄執行）
上列當事人間因過失致死案件，經原告提起刑事附帶民事訴訟，
請求侵權行為損害賠償（96年度交附字第133 號），由本院刑事
庭裁定移送前來，經本院於民國98年1 月14日言詞辯論終結，判
決如下：
    主    文
被告應連帶給付原告新台幣貳佰伍拾捌萬參仟肆佰玖拾捌元，及
自民國九十六年九月十三日起至清償日止，按週年利率百分之五
計算之利息。
原告其餘之訴駁回。
訴訟費用由被告連帶負擔五分之三，餘由原告負擔。
本判決第一項於原告以新臺幣捌拾陸萬元為被告供擔保後，得假
執行；但被告如以新台幣貳佰伍拾捌萬參仟肆佰玖拾捌元為原告
預供擔保後，得免為假執行。
原告其餘假執行之聲請駁回。
    事實及理由
壹、程序部分
    按訴狀送達後，原告不得將原訴變更或追加他訴，但擴張或
    減縮應受判決事項之聲明者，不在此限，民事訴訟法第255
    條第1 項第3 款定有明文。本件原告起訴聲明求為判決：被
    告應連帶給付原告新台幣（下同）5,616,748 元，及自起訴
    狀繕本最後送達翌日起至清償止，按週年利率5%計算之利息
    ，嗣於本院審理中變更其訴之聲明為：被告應連帶給付原告
    5,28 3,498元，及自起訴狀繕本最後送達翌日起至清償日止
    ，按週年利率5%計算之利息，原告所為訴之變更，乃減縮應
    受判決事項之聲明，揆諸前引規定，應予准許。
貳、實體部分
一、原告主張：被告乙○○係被告宏詮企業股份有限公司（下稱
    宏詮公司）所僱用擔任載送、搬運貨物之大貨車司機，於民
    國96年3 月13日21時10分許，駕駛宏詮公司所有車牌號碼25
    9-SH號自用大貨車，沿高雄縣路竹鄉○○路、同鄉○○村○
    ○路，由西向東，往同縣阿蓮鄉港後村方向行駛，於同日21
    時29分許，行經新生路2 巷323 號附近，適有被害人余貴華
    騎乘車牌號碼L95-283 號重型機車由東向西，行經前開處所
    之際，乙○○原應注意載運貨物必須穩妥，車門關閉良好，
    竟疏未注意及此，其所駕駛上開自用大貨車後車斗門門柱車
    栓鬆脫，後車斗門向左掀開，橫擋對向車道，致對向之余貴
    華迎面撞上，人車倒地，因而頭骨破裂嚴重腦挫傷當場死亡
    （下稱系爭事故）。原告為余貴華之父，因乙○○上開侵害
    行為而支出喪葬費新台幣（下同）338,250 元，並受有扶養
    費之損失1,445,248 元，又原告因乙○○肇事致面對白髮人
    送黑髮人之悲劇，精神承受重大痛苦，而受有精神上損害3,
    500,000 元。乙○○過失侵害他人權利，應負損害賠償責任
    。又宏詮公司係乙○○之僱用人，乙○○因執行職務不法侵
    害他人權利，宏詮公司應與乙○○連帶負損害賠償責任。爰
    依侵權行為之法律關係，提起本訴等語。並聲明：（一）被
    告應連帶給付原告5,283,498 元及自起訴狀繕本最後送達翌
    日起至清償日止，按週年利率百分之5 計算之利息。（二）
    願供擔保，請准宣告假執行。
二、被告則以：對乙○○就系爭事故之發生有過失，宏詮公司應
    負連帶賠償責任，及原告支出殯葬費338,250 元，並受有扶
    養費之損失1,445,248 元等節不爭執，惟原告請求之非財產
    上損害之金額過高，且余貴華騎乘機車未佩帶安全帽，亦有
    過失，應適用過失相抵原則等語置辯。並聲明：（一）原告
    之訴及假執行聲請均駁回。（二）願供擔保，請准宣告免為
    假執行。
三、兩造不爭執事項：
（一）乙○○因系爭事故，業經本院及台灣高等法院高雄分院刑
      事庭依業務過失致人於死罪，處有期徒刑1 年4 月，減為
      有期徒刑8 月，及肇事致人死亡逃逸罪，處有期徒刑2 年
      10月，減為有期徒刑1 年5 月；應執行有期徒刑2 年確定
      在案，有本院96年度交訴字第151 號及台灣高等法院高雄
      分院96年度交上訴字第105號刑事判決在卷可稽。
（二）原告為44年3 月27日出生，育有余貴華及余玉秀2 女，有
      戶籍謄本附卷可稽，其於余貴華死亡時，尚有餘命28年，
      應依高雄縣平均每人月消費支出13,776元計算扶養費，余
      貴華對原告之扶養義務為2 分之1 ，故原告得請求扶養費
      1,445,248 元。
（三）原告支付余貴華之喪葬費為338,250 元。
四、兩造於本院審理中協商爭點為：
（一）余貴華於系爭事故發生時是否未戴安全帽？就系爭事故之
      發生是否與有過失？
（二）原告得請求之各項金額以若干為適當?
五、得心證之理由：
（一）按因故意或過失，不法侵害他人之權利者，負損害賠償責
      任；受僱人因執行職務，不法侵害他人之權利者，由僱用
      人與行為人連帶負損害賠償責任；不法侵害他人致死者，
      對於支出醫療及增加生活上需要之費用或殯葬費之人，亦
      應負損害賠償責任；被害人對於第三人負有法定扶養義務
      者，加害人對於該第三人亦應負損害賠償責任；不法侵害
      他人致死者，被害人之父、母、子、女及配偶，雖非財產
      上之損害，亦得請求賠償相當之金額，民法第184 條第1
      項前段、第188 條第1 項前段、第192 條第1 項、第2 項
      及第194 條分別定有明文。經查，原告主張乙○○於執行
      宏詮公司交付之職務時，駕駛大貨車發生系爭事故致余貴
      華死亡，乙○○對系爭事故之發生有未注意將車斗後門關
      閉良好，不致使其任意旋開橫向對向車道，而當時其車斗
      後門因門柱車栓鬆脫向左旋開而肇事，致迎面撞擊對向之
      余貴華之過失，其過失行為與余貴華之死亡結果間有相當
      因果關係，被告應負侵權行為連帶賠償責任等情，為被告
      所不爭執，復有高雄縣政府警察局湖內分局道路交通事故
      現場圖、道路交通事故調查報告表（一）（二）、車禍機
      車駕駛人余貴華及所騎乘機車車號L95-283 車籍資料查詢
      表、大貨車車號259-SH車籍查詢認可資料及行車執照各1
      份及道路交通事故照片29紙、現場蒐證照片7 紙、機車L9
      5-283 號照片5 紙附於系爭事故刑事案件卷證可稽，均堪
      信為真。又原告為余貴華之父親乙節，亦據原告提出戶籍
      謄本為證，同堪認定。乙○○既因上開過失行為不法侵害
      余貴華致死，宏詮公司對乙○○之侵權行為應負連帶損害
      賠償責任，揆諸前揭說明，原告自得本於余貴華父親之身
      分，請求被告連帶賠償其損害，以下就原告得請求之項目
      及金額分論之。
（二）喪葬費、扶養費部分
      原告主張之喪葬費338,250 元，扶養費1,445,248 元，已
      據其提出與所述相符之戶口名簿、禮儀社葬儀費用收據、
      94年台灣地區簡易生命表、高雄縣平均每人月消費支出表
      、霍夫曼計算表為證（見本院96年度交附字第133 號卷宗
      第7 頁至第15頁）。被告對於原告請求之喪葬費用、扶養
      費用金額均不爭執，堪認原告此部分之主張為真正，此部
      分之請求，應予准許。
（三）非財產上損害部分：
  １、按精神慰藉金之賠償，係藉金錢之給付使被害人在精神上
      所受之痛苦為適當之補償，其給付之標準應斟酌雙方身分
      、資力與加害程度及其他各種情形核定相當之數額；受僱
      人如因執行職務，不法侵害他人致死者，被害人之父、母
      、子、女及配偶依民法第19 4條及第188 條第1 項規定，
      請求受僱人及其僱用人連帶賠償相當金額之慰撫金時，法
      院對於慰撫金之量定，應斟酌該受僱人及應負連帶賠償責
      任之僱用人，並被害人暨其父、母、子、女及配偶之身分
      、地位及經濟狀況等關係定之，不得僅以被害人與實施侵
      權行為之受僱人之資力為衡量之標準，最高法院51年台上
      字第223 號、76年台上字第1908號判例要旨可資參照。
  ２、原告主張因系爭事故之發生，受有精神上之痛苦，請求被
      告連帶賠償非財產上損害3,500,000 元，被告則辯稱：請
      求金額過高等語。經查，余貴華為原告之女，為71年12月
      1 日出生，於本件侵權行為發生時，年24歲，正值青年，
      尚有美好人生，詎突遭此橫禍死亡，原告平日雖未與余貴
      華同住，惟痛失正值年輕歲月之愛女，精神上當受有極大
      之痛苦，本院斟酌原告係國小畢業，沒有工作，名下有土
      地7 筆，財產總額為199,192 元；而乙○○為國小畢業，
      系爭事故發生時以駕駛大貨車為業，平均月薪3 萬元，94
      、95年度綜合所得申報分別為502,500 元、504,000 元，
      名下有土地2 筆、房屋1 筆、田賦3 筆、汽車1 台，財產
      總額為1,586,635 元；宏詮公司實收資本總額2,000,000
      元等情，除據兩造分別陳明在卷外，並有稅務電子閘門財
      產所得調件明細表、公司變更事項登記表附卷可稽，可見
      原告與乙○○學歷相當，被告資力及財產均高於原告，復
      審酌原告遭逢白髮人送黑髮人之痛，精神受有相當之痛苦
      ，而乙○○於本院審理中坦承侵權事實，宏詮公司亦不爭
      執應負連帶賠償責任，被告均表明有和解意願，然兩造對
      和解金額未能達成共識，又乙○○為職業大貨車駕駛，其
      注意能力理應較一般駕駛人為高，竟疏未注意致生系爭事
      故，暨兩造之學歷、身分、資產、所得及態度等情狀，認
      原告請求被告連帶賠償之非財產上損害應以800,000 元為
      適當，原告在此範圍內之請求，應予准許，逾此範圍之請
      求，不應准許。
（四）另被告雖抗辯余貴華於系爭事故發生時未戴安全帽，就系
      爭事故之發生與有過失等語，惟依上開高雄縣政府警察局
      湖內分局所製之道路交通事故調查報告表（二）所示，余
      貴華於事故發生時有無戴安全帽，係填載「不明」，有上
      開報告表附於台灣高雄地方法院檢察署96年相字第483 號
      相驗卷內足憑，再被告上開所辯余貴華未戴安全帽之情，
      為原告所否認，而被告又未能舉證以實其說，所辯尚難遽
      採。況證人余玉秀於97年8 月27日到庭結證稱：事故發生
      隔日早上，伊去現場找尋余貴華之皮包等物，在余貴華回
      家方向對向車道旁的稻田發現一頂安全帽，因余貴華每天
      出門都會戴安全帽，伊有看過，所以認得上開安全帽是余
      貴華的安全帽等語明確（參本院97年度重訴字第46號卷第
      87-89 頁），經核證人所述之客觀情節，如因遭重力撞擊
      後，致余貴華安全帽掉落，飛落旁邊稻田，亦非不可能之
      事，而未違常理，故被告抗辯：余貴華未戴安全帽，就系
      爭事故之發生與有過失云云，並無理由，亦非可採。
（五）綜上，原告請求喪葬費338,250 元、扶養費1,445,248 元
      、慰撫金800,000 元，合計2,583,498 元【計算式：338,
      250 ＋1,445,248 ＋800,000 ＝2,583,498 】，自屬有據
      。
六、綜上所述，原告本於侵權行為損害賠償請求權，請求被告連
    帶給付原告2,583,498 元，及自起訴狀繕本最後送達翌日即
    96年9 月13日起至清償日止按週年利率百分之5 計算之利息
    ，為有理由，應予准許。逾此部分所為之請求，為無理由，
    應予駁回。
七、兩造分別陳明願供擔保，聲請宣告假執行及免為假執行，於
    原告勝訴部分，經核並無不符，爰分別酌定相當之擔保金額
    併准許之。至原告敗訴部分，其假執行之聲請失所依據，應
    予駁回。
八、本件事證已臻明確，兩造其餘攻擊防禦方法或舉證，經審酌
    後，認與判決結果不生影響，爰不逐一論列，併此敘明。
九、據上論結，原告之訴為一部有理由，一部無理由，依民事訴
    訟法第79條、第85條第2 項、第390 條第2 項、第392 條第
    2 項，判決如主文。
中    華    民    國    98     年    2     月    4    日
                     民事鳳山分庭審判長法  官  楊富強
                                       法  官  吳文婷
                                       法  官  林意芳
上為正本係照原本作成。
如不服本判決，應於送達後20日內，向本院提出上訴狀並表明上
訴理由，如於本判決宣示後送達前提起上訴者，應於判決送達後
10日內補提上訴理由書（須附繕本）。
中    華    民    國    98     年    2     月    4    日
                                       書記官  陸艷娣


司法院資訊處製作；財團法人民間司法改革基金會備份。
